【裁判字號】    99,訴,570
【裁判日期】    990712
【裁判案由】    違反毒品危害防制條例
【裁判全文】
臺灣屏東地方法院刑事判決               99年度訴字第570號
公  訴  人  臺灣屏東地方法院檢察署檢察官
被      告  甲○○
上列被告因違反毒品危害防制條例案件，經檢察官提起公訴（98
年度偵字第8515號），被告於準備程序中就被訴事實為有罪陳述
，經本院告知簡式審判程序之旨，並聽取當事人意見後，本院合
議庭裁定由受命法官獨任依簡式審判程序審理，判決如下：
    主  文
甲○○持有第一級毒品淨重五公克以上，累犯，處有期徒刑拾月
，如附表所示之物均沒收銷燬之。
    事  實
一、甲○○前於民國89至92年間，因施用毒品案件，分別經本院
    以90年度訴字第213 號判處有期徒刑10月確定、90年度潮簡
    字第24號判處有期徒刑6 月確定，臺灣臺南地方法院以92年
    度訴字第359 號判處應執行有期徒刑1 年2 月、因累犯另更
    刑為應執行有期徒刑1 年5 月確定，上開各罪接續執行至94
    年12月29日假釋出獄，並於95年3 月13日假釋期滿未經撤銷
    視為執行完畢。詎其仍不知悔改，明知海洛因、甲基安非他
    命業經公告列為毒品危害防制條例之第一級、第二級毒品，
    不得持有，竟基於持有第一級、第二級毒品之犯意，於97年
    11、12月間之某日，在屏東縣竹田鄉○巷村○○路67巷11號
    ，接受友人陳上仁（已歿）託付保管如附表所示第一級、第
    二級毒品而持有之。嗣於98年4 月17日21時許，甲○○在屏
    東縣屏東市○○路段遇警盤查之際，乃將隨身所持如附表所
    示第一級、第二級毒品等物丟棄逃逸，經警循線追查其到案
    ，始悉上情。
二、案經屏東縣政府警察局屏東分局報告臺灣屏東地方法院檢察
    署檢察官偵查起訴。
    理  由
一、本件係依刑事訴訟法第273 條之1 第1 項行簡式審判程序，
    其證據調查依同法第273 條之2 所定原不受審判外陳述排除
    之限制；又被告對於卷內各項證據亦不爭執證據能力，復無
    事證顯示有何違法取得或類此瑕疵之情，故卷內所列各項證
    據，自均有證據能力，合先敘明。
二、上揭犯罪事實，業經被告坦承不諱，並有調查報告所示員警
    偵辦經過、陳上仁之個人基本資料查詢結果在卷可稽（見警
    卷第2 、10頁），暨扣案如附表所示之物亦經檢驗確認各係
    第一級毒品海洛因、第二級毒品甲基安非他命成分無訛，有
    法務部調查局濫用藥物實驗室鑑定書、高雄醫學大學附設中
    和紀念醫院檢驗報告足資佐證（見毒偵卷第13頁、本院卷第
    27-34 頁）。是認被告之自白與事實相符，堪予採信，從而
    本件罪證明確，被告犯行洵可認定，應依法論科。
三、按毒品危害防制條例於98年5 月20日修正公布、98年5 月22
    日發生效力（司法院98年6 月29日院台廳刑一字第09800146
    43號函釋亦同此見解），本件被告持有第一級、第二級毒品
    之行為，係自97年11、12月間之某日受託保管時起至98年4
    月17日21時許為脫免盤查而丟棄時止，自有新舊法律比較適
    用問題，分述如下：
（一）修正後該條例第11條第3 項增定持有第一級毒品純質淨重
      10公克以上之罪，法定刑為「1 年以上7 年以下有期徒刑
      ，得併科新臺幣100 萬元以下罰金」，較諸修正前該條例
      第11條第4 項、第1 項及98年11月20日修正前轉讓持有毒
      品加重其刑之數量標準第2 條第1 項第1 款，其關於持有
      第一級毒品淨重5 公克以上者，刑度乃「3 年以下有期徒
      刑、拘役或新臺幣5 萬元以下罰金，加重其刑至二分之一
      」，顯然修正後之規定對被告較為不利，故依刑法第2 條
      第1 項前段，本件被告逾量持有第一級毒品部分應適用修
      正前相關規定論處。
（二）修正後該條例第11條第4 項增定持有第二級毒品純質淨重
      20公克以上之罪，法定刑為「6 月以上5 年以下有期徒刑
      ，得併科新臺幣70萬元以下罰金」，而修正前該條例第11
      條第4 項、第2 項及98年11月20日修正前轉讓持有毒品加
      重其刑之數量標準第2 條第1 項第2 款，其關於持有第二
      級毒品淨重10公克以上者，刑度乃「2 年以下有期徒刑、
      拘役或新臺幣3 萬元以下罰金，加重其刑至二分之一」，
      至毒品危害防制條例第11條第2 項所定非逾量持有第二級
      毒品之刑責「2 年以下有期徒刑、拘役或新臺幣3 萬元以
      下罰金」則未據修正；是被告持有之第二級毒品，純質淨
      重係10公克以上20公克未滿、惟淨重已達20公克以上（如
      附表編號2 所示），比較新舊法適用結果，因逾量之認定
      標準已經變更，被告適用新法僅成立非逾量持有第二級毒
      品之罪，顯然修正後之規定對被告較為有利，故依刑法第
      2 條第1 項但書，本件被告持有第二級毒品部分應適用修
      正後之規定論處（臺灣高等法院高雄分院99年度上更(二)字
      第32號判決亦同此見解）。
四、次按海洛因、甲基安非他命分別係毒品危害防制條例第2 條
    第2 項第1 款、第2 款所定第一級、第二級毒品。核被告所
    為，係犯修正前毒品危害防制條例第11條第4 項、第1 項之
    逾量持有第一級毒品罪，毒品危害防制條例第11條第2 項之
    持有第二級毒品罪。被告同時受託保管第一級、第二級毒品
    ，為想像競合犯，應從一重之逾量持有第一級毒品罪處斷。
    被告逾量持有第一級毒品，應依修正前毒品危害防制條例第
    11條第4 項、98年11月20日修正前轉讓持有毒品加重其刑之
    數量標準第2 條第1 項第1 款加重刑度。被告曾受如事實欄
    所載判刑執行等情，有前案紀錄表、刑案資料查註紀錄表各
    1 份可考，其於徒刑執行完畢後，5 年內故意再犯本件有期
    徒刑以上之罪，為累犯，應依刑法第47條第1 項加重刑度。
    本件被告有兩種以上刑度加重事由，應依法遞加之。至起訴
    書漏未審酌新舊法比較適用，逕認被告應依修正後之毒品危
    害防制條例第11條第3 項處斷，容有未洽，惟經公訴人當庭
    更正（見本院99年6 月28日審判筆錄第6 頁），附此敘明。
    爰審酌被告早於89年間起，已有如事實欄所示多次施用毒品
    前科，屢受判刑執行，素行欠佳，有上開前案紀錄資料可參
    ，其竟率為友人保管毒品，復而沈淪於毒品相關案件，足見
    毫無警惕之心，實不宜寬貸，惟念及被告尚能坦然面對司法
    、供承己身罪行不諱，犯後態度非劣等一切情狀，量處如主
    文所示之刑，以資懲儆。
五、扣案如附表所示之物，應依毒品危害防制條例第18條第1 項
    前段宣告沒收銷燬之（詳見附表說明）。至卷內其餘扣案物
    ，公訴人未提出證據證明係被告所有供犯罪使用、預備供犯
    罪使用之物，或屬專供施用毒品器具，或與本件持有第一級
    、第二級毒品犯行有何關連，自不予宣告沒收或沒收銷燬之
    ，一併敘明。
據上論斷，應依刑事訴訟法第273 條之1 第1 項、第299 條第1
項前段，修正前毒品危害防制條例第11條第1 項、第4 項，毒品
危害防制條例第11條第2 項、第18條第1 項前段，刑法第11條前
段、第2 條第1 項、第55條、第47條第1 項，98年11月20日修正
前轉讓持有毒品加重其刑之數量標準第2 條第1 項第1 款，判決
如主文。
本案經檢察官曾士哲到庭執行職務
中    華    民    國    99    年     7    月    12    日
                  刑事第四庭    法  官  江振源
以上正本證明與原本無異
如不服本判決，應於判決送達後10日內向本院提出上訴書狀（應
附繕本），其未敘述上訴理由者，應於上訴期間屆滿後20日內補
提理由書狀於本院，上訴於臺灣高等法院高雄分院。
中    華    民    國    99    年     7    月    13    日
                                書記官  潘豐益
附錄本判決論罪科刑法條：
修正前毒品危害防制條例第11條
持有第一級毒品者，處三年以下有期徒刑、拘役或新臺幣五萬元
以下罰金。
持有第二級毒品者，處二年以下有期徒刑、拘役或新臺幣三萬元
以下罰金。
持有專供製造或施用第一、二級毒品之器具者，處一年以下有期
徒刑、拘役或新臺幣一萬元以下罰金。
持有毒品達一定數量者，加重其刑至二分之一，其標準由行政院
定之。
修正前轉讓持有毒品加重其刑之數量標準第2 條
轉讓、持有毒品達一定數量者，加重其刑至二分之一，其標準如
下：
一、第一級毒品：淨重五公克以上。
二、第二級毒品：淨重十公克以上。
三、第三級毒品：淨重二十公克以上。
四、第四級毒品：淨重二十公克以上。
前項所稱淨重，指除去包裝後之毒品重量。
毒品危害防制條例第11條
持有第一級毒品者，處三年以下有期徒刑、拘役或新臺幣五萬元
以下罰金。
持有第二級毒品者，處二年以下有期徒刑、拘役或新臺幣三萬元
以下罰金。
持有第一級毒品純質淨重十公克以上者，處一年以上七年以下有
期徒刑，得併科新臺幣一百萬元以下罰金。
持有第二級毒品純質淨重二十公克以上者，處六月以上五年以下
有期徒刑，得併科新臺幣七十萬元以下罰金。
持有第三級毒品純質淨重二十公克以上者，處三年以下有期徒刑
，得併科新臺幣三十萬元以下罰金。
持有第四級毒品純質淨重二十公克以上者，處一年以下有期徒刑
，得併科新臺幣十萬元以下罰金。
持有專供製造或施用第一級、第二級毒品之器具者，處一年以下
有期徒刑、拘役或新臺幣一萬元以下罰金。
附表：
┌─┬────────┬──┬─────────────────┐
│編│扣案物          │數量│備註                              │
│號│                │    │                                  │
├─┼────────┼──┼─────────────────┤
│1 │第一級毒品海洛因│11包│為查獲本件逾量持有第一級毒品犯行之│
│  │（毒品部分驗後淨│    │扣案毒品，有法務部調查局濫用藥物實│
│  │重總計25.83公克 │    │驗室鑑定書在卷可參（毒偵卷第13頁）│
│  │，純質淨重總計14│    │，而該等包裝袋因與毒品附和、無法析│
│  │.88公克）       │    │離，自應併視為扣案毒品。          │
├─┼────────┼──┼─────────────────┤
│2 │第二級毒品甲基安│8包 │為查獲本件持有第二級毒品犯行之扣案│
│  │非他命（毒品部分│    │毒品，有高雄醫學大學附設中和紀念醫│
│  │驗後淨重總計20.5│    │院檢驗報告在卷可參（本院卷第27-34 │
│  │59公克，純質淨重│    │頁），而該等包裝袋因與毒品附和、無│
│  │總計17.269公克）│    │法析離，自應併視為扣案毒品。      │
└─┴────────┴──┴─────────────────┘

司法院資訊處製作；財團法人民間司法改革基金會備份。
